臺灣臺北地方法院民事判決　　　　　　　100年度訴字第928號
原　　　告　盧芳美
訴訟代理人　賴志凱律師
被　　　告　鄭瑱雄
　　　　　　東南汽車客運股份有限公司
法定代理人　黃仕旻
訴訟代理人　黃村力
上列當事人間請求侵權行為損害賠償事件，本院於中華民國 100
年8月17日言詞辯論終結，判決如下：
    主  文
被告應連帶給付原告新臺幣壹拾貳萬參仟伍佰柒拾元，及自民國
一百年八月十一日起至清償日止，按週年利率百分之五計算之利
息。
原告其餘之訴駁回。
訴訟費用由被告連帶負擔百分之六，餘由原告負擔。
本判決得假執行。但被告以新臺幣壹拾貳萬參仟伍佰柒拾元預供
擔保，得免為假執行。
原告其餘假執行之聲請駁回。
    事實及理由
一、原告主張：
  (一)被告鄭瑱雄為被告東南汽車客運股份有限公司（下稱東南客
    運公司）僱用之司機，為從事駕駛業務之人。被告鄭瑱雄因
    於民國99年6 月20日下午4時20分許，駕駛車牌號碼620－AB
    號營業大客車（下稱系爭大客車），沿臺北市中山區○○○
    路由西往東方向行駛，途經臺北市中山區○○○路與松江路
    路口欲右轉松江路時，本應注意車前狀況，並隨時採取必要
    之安全措施，及汽車行經行人穿越道，遇有行人穿越時，無
    論有無交通指揮人員指揮或號誌指示，均應暫停讓行人先行
    通過，以免危險事故發生，而依當時情形，又無不能注意之
    情事，竟疏未注意而貿然前駛，因而撞及沿民權西路由西往
    東方向步行行人穿越道之原告，致原告倒地（下稱系爭事故
    ），且受有右側橈骨閉鎖性骨折、雙側膝蓋挫傷等傷害（下
    稱系爭傷害），被告鄭瑱雄並經本院以99年度北交簡字第14
    26號刑事簡易判決判處業務過失傷害罪有罪，以100 年度交
    簡上字第26號刑事判決駁回原告之上訴。茲就原告因系爭傷
    害所增加之費用及損害分述如下：
  1.醫療費用（含就診費用與醫療器材費用）：
    原告就此部分已支出新臺幣（下同）3180元【計算式：就診
    費用2930元＋醫療器材費用250元＝3180元】。
  2.看護費用：
    原告因系爭傷害須經人長期照護，看護期間自99年6 月21日
    起至99年8月15日止，共計56日，每日12小時看護費用為100
    0元，共支出看護費用5萬6000元【計算式：56日×1000元＝
    5萬6000元】。
  3.交通費用：
    原告因系爭傷害自99年6月20日起至99年12月8日止，需至醫
    院就診，因而支出交通費用495元。
  4.工作損失：
    原告於系爭事故發生前，每月薪資約2萬 5000元，卻因系爭
    事故之發生，自99年6月20日起至100年8 月13日止，共計13
    個月又24日無法工作，原告受有之工作損失即為34萬5000元
    【計算式：每月2 萬5000元×（13＋24／30）＝34萬5000元
    】。
  5.精神慰撫金：
    原告因系爭傷害而無法工作，致醫療費用、基本生活開銷、
    房租均無力支付，生計已成問題，三餐須仰賴鄰人接濟，甚
    因系爭事故產生憂鬱焦慮、失眠過度警覺之情緒及輕生等後
    遺症，且被告於系爭事故發生後對原告不聞不問，迄未賠償
    任何醫療費用，致使原告身心受創，痛苦不堪，爰請求精神
    慰撫金60萬元。
  6.綜上，原告因系爭傷害而支出之費用及損失共100 萬4675元
    【計算式：醫療費用3180元＋看護費用5 萬6000元＋交通費
    用495元＋工作損失34萬5000元＋精神慰撫金60萬元＝100萬
    4675元】。
  (二)為此，爰依民法第184條第1項、第191條之2、第193條第1項
    及第195條第1項之規定，請求被告鄭瑱雄賠償100 萬4675元
    ，另依民法第188條第1項前段之規定，請求被告東南客運公
    司與被告鄭瑱雄負連帶賠償之責。並聲明：
  1.被告應連帶給付原告100萬4675元，及自100年8月4日民事追
    加訴之聲明暨辯論意旨狀送達之翌日（100年8月11日）起至
    清償日止，按週年利率百分之5計算之利息。
  2.原告願供擔保，請准宣告假執行。
二、被告則分別辯以：
  (一)被告鄭瑱雄部分：
    被告鄭瑱雄係因不懂法律，不知道爭執重要之點，方會於刑
    事案件中被判處有罪，原告並未證明其係因系爭事故受有右
    側橈骨閉鎖性骨折之傷害。並聲明：
  1.原告之訴駁回。
  2.如受不利益判決，願供擔保請准予免為假執行。
  (二)被告東南客運公司部分：
  1.原告所舉長庚醫療財團法人臺北長庚紀念醫院（下稱臺北長
    庚醫院）脊椎科99年12月8 日診斷證明書雖記載原告受有右
    手肘橈骨頸閉鎖性骨折，然此僅得證明原告在99年12月8 日
    診療時有骨折現象，無法證明該骨折現象係因系爭事故所造
    成；況系爭事故發生後，被告鄭瑱雄與訴外人即被告東南客
    運公司稽查員李鳳新隨同原告至臺北長庚醫院診療時，原告
    並無骨折現象，且情況良好，被告鄭瑱雄更給付醫療費用47
    33元，加上5500元紅包予原告，另包600 元紅包給當時車內
    善心乘客陪同原告返家，原告卻在系爭事故發生翌日即99年
    6 月21日由位於臺北市○○路47號之永康診所（下稱永康診
    所）開立右橈骨閉鎖性骨折併石膏固定術之診斷證明，原告
    自須就其受有前開傷害與系爭事故間之因果關係負舉證之責
    。
  2.又原告縱確受有前揭骨折傷害，惟依通常社會經驗，此類傷
    害並未達到須專人看護之程度，且依臺北長庚醫院及永康診
    所之診斷證明書均未有記載須專人看護之註記，原告出具之
    訴外人王梵心看護費用請款單之真正亦有疑義，原告就看護
    費用部分之請求，應無理由。
  3.另原告雖請求因系爭事故受有34萬5000元之工作損失，然原
    告就其於系爭事故發生前乃從事打掃清潔工作，每月薪資約
    2萬5000元、自99年6月20日起至100年8月13日止共13個月24
    日無法工作等情均未舉證以實其說，原告之主張自不可採。
  4.再者，原告自陳受有上開骨折傷害與系爭事故之發生並無因
    果關係，被告鄭瑱雄已於系爭事故發生後，陪同原告至臺北
    長庚醫院檢查，且依習俗包紅包予原告，及請車內善心人士
    陪同原告返家，業如上述，被告並於事後調解程序表達願與
    原告和解之意，惟原告索求高達80萬元之和解金額，對經濟
    能力薄弱且罹患鼻咽癌，需龐大醫療費用之被告鄭瑱雄而言
    ，尚屬過高，亦與實情有違，原告請求60萬元之慰撫金，應
    不足採。
  5.聲明：
  (1)原告之訴駁回。
  (2)如受不利益判決，願供擔保請准予免為假執行。
三、兩造不爭執事項：
  (一)被告鄭瑱雄於99年6月20日下午4時20分許，駕駛系爭大客車
    ，沿臺北市中山區○○○路由西往東方向行駛，途經臺北市
    中山區○○○路與松江路路口欲右轉松江路時，本應注意車
    前狀況，並隨時採取必要之安全措施，及汽車行經行人穿越
    道，遇有行人穿越時，無論有無交通指揮人員指揮或號誌指
    示，均應暫停讓行人先行通過，以免危險事故發生，而依當
    時情形，又無不能注意之情事，竟疏未注意而貿然前駛，因
    而撞及沿民權西路由西往東方向步行行人穿越道之原告，經
    本院以99年度北交簡字第1426號刑事簡易判決判處業務過失
    傷害罪有罪，且經本院以100 年度交簡上字第26號刑事判決
    駁回原告之上訴（見本院99年度北交簡附民字第77號卷第10
    頁至第12頁）。
  (二)原告於系爭事故後業已支出醫療費用與醫療器材費用共3180
    元，其中99年6月20日、99年6月21日、99年8 月11日、99年
    12月8日支出之項目與金額為證書費共550元（見本院99年度
    北交簡附民字第77號卷第13頁至第22頁）。
  (三)原告於99年6月29日支出計程車費用120元（見本院99年度北
    交簡附民字第77號卷第24頁）。
  (四)原告於99年6 月21日於永康診所進行右橈骨頸閉鎖性骨折併
    石膏固定術（見本院卷第31頁）。
  (五)被告鄭瑱雄係被告東南客運公司僱用之司機，為從事駕駛業
    務之人，渠等間具有僱傭關係存在。
四、本件爭點：
    原告依民法第184條第1項、第188條第1項前段、第191條之2
    、第193條第1項及第195條第1項之規定，請求被告連帶賠償
    100萬4675元，有無理由？
  (一)原告因系爭事故所受之傷害為何？
  (二)被告鄭瑱雄就原告因系爭事故所受傷害是否具故意或過失？
  (三)原告因系爭事故所受傷害，請求被告連帶賠償支出之醫療費
    用（含就診費用、證書費與醫療用品費）共3180元，有無理
    由？
  (四)原告因系爭事故所受傷害，請求被告連帶賠償看護費用5 萬
    6000元，有無理由？
  1.原告有無看護之必要？
  2.如有，需全日看護或半日看護？看護之期間為何？
  (五)原告因系爭事故所受傷害，請求被告連帶賠償交通費用 495
    元，有無理由？原告有無就診須乘坐計程車之必要？
  (六)原告因系爭事故所受傷害，請求被告連帶賠償工作損失34萬
    5000元，有無理由？
  1.原告於系爭事故發生前，每月平均薪資為何？
  2.原告有無因系爭事故所受傷害而無法工作？如是，無法工作
    之期間為何？
  (七)原告因系爭事故所受傷害，請求被告連帶賠償精神慰撫金60
    萬元，有無理由？其數額是否適當？
五、得心證之理由：
  (一)按故意或過失，不法侵害他人權利者，負損害賠償責任；汽
    車、機車或其他非依軌道行駛之動力車輛，在使用中加損害
    於他人者，駕駛人應賠償因此所生之損害，但於防止損害之
    發生，已盡相當之注意者，不在此限，民法第184條第1項前
    段、第191條之2分別定有明文。查被告鄭瑱雄於99年6 月20
    日下午4 時20分許，駕駛系爭大客車，沿臺北市中山區○○
    ○路由西往東方向行駛，途經臺北市中山區○○○路與松江
    路路口欲右轉松江路時，本應注意車前狀況，並隨時採取必
    要之安全措施，及汽車行經行人穿越道，遇有行人穿越時，
    無論有無交通指揮人員指揮或號誌指示，均應暫停讓行人先
    行通過，以免危險事故發生，而依當時情形，又無不能注意
    之情事，竟疏未注意而貿然前駛，因而撞及沿民權西路由西
    往東方向步行行人穿越道之原告，經本院以99年度北交簡字
    第1426號刑事簡易判決判處業務過失傷害罪有罪，以100 年
    度交簡上字第26號刑事判決駁回原告之上訴等情既為兩造所
    不爭執，被告鄭瑱雄自就系爭事故之發生存有過失，而須為
    此依民法第184條第1項前段、第191條之2之規定負損害賠償
    責任至明。
  (二)又原告主張其因系爭事故之發生，受有系爭傷害即右側橈骨
    閉鎖性骨折、雙側膝蓋挫傷等節，雖為被告就右側橈骨閉鎖
    性骨折部分以前詞置辯；然查：
  1.依長庚醫療財團法人林口長庚紀念醫院100年5 月11日（100
    ）長庚院法字第354號函文之內容，可知原告於99年6月20日
    因系爭事故之發生至長庚醫院醫療體系下之臺北長庚醫院急
    診處就診時，已經臺北長庚醫院急診處診斷受有右側橈骨閉
    鎖性骨折之傷害，並有其上註記「81380 前臂閉鎖性骨折」
    之長庚醫院臺北影像診療科99年6 月20日檢查會診及報告單
    可參（見本院卷第64頁、第68頁至第69頁），可知原告確因
    99年6 月20日系爭事故之發生，受有右側橈骨閉鎖性骨折之
    傷害。
  2.再者，臺北長庚醫院固於99年6 月20日開立乙種診斷書，並
    在該份診斷書上載明原告因系爭事故所受之傷害為「右手肘
    挫傷、雙側膝蓋挫傷」（見本院卷第70頁）；惟原告在當日
    經臺北長庚醫院影像診療科檢查會診之結果，確有右側橈骨
    閉鎖性骨折之症狀，已如前述，據臺北長庚醫院99年8月3日
    診斷證明書所載「診斷：右側橈骨閉鎖性骨折；雙側膝蓋挫
    傷」、「醫囑：病患於99年6 月20日17時34分，於本院急診
    求診，經診療後於99年6 月20日20時離院，住院日數計0天2
    小時」；99年12月8 日診斷證明書所載「診斷：右側橈骨閉
    鎖性骨折」、「醫囑：病患於99年6 月20日，於本院急診求
    診，於99年12月8 日至本院門診治療，建議繼續復健治療」
    等內容（見本院卷第56頁、本院99年度北交簡附民字第77號
    卷第25頁），亦可見臺北長庚醫院雖係於99年8月3日、同年
    12月8 日始開立上開診斷證明書，然其診斷內容之記載乃針
    對原告在99年6 月20日因系爭事故送往臺北長庚醫院急診之
    診斷結果為之，益證原告有因系爭事故受有右側橈骨閉鎖性
    骨折之傷害無訛，臺北長庚醫院99年6 月20日開立之乙種診
    斷證明書應有誤植之嫌。
  3.綜上，原告既因系爭事故受有系爭傷害即右側橈骨閉鎖性骨
    折、雙側膝蓋挫傷，且此為被告鄭瑱雄於本院100 年度交簡
    上字第26號業務過失傷害之刑事案件中，就原判決認定之事
    實（即包含99年度北交簡字第1426號刑事判決引用臺灣臺北
    地方法院檢察署檢察官99年度偵字第24846 號簡易判決處刑
    書所示「致盧芳美受有右側右側橈骨閉鎖性骨折、雙側膝蓋
    挫傷之傷害」）表示無意見在案（見本院100 年度交簡上字
    第26號刑卷第24頁反面），應認被告鄭瑱雄須就原告因系爭
    事故受有之系爭傷害，包含右側橈骨閉鎖性骨折、雙側膝蓋
    挫傷負損害賠償責任。
  (三)另按不法侵害他人身體或健康者，對於被害人因此喪失或減
    少勞動能力或增加生活上之需要時，應負損害賠償責任，民
    法第193條第1項定有明文。另不法侵害他人之身體、健康、
    名譽、自由、信用、隱私、貞操、或不法侵害其他人格法益
    而情節重大者，被害人雖非財產上之損害，亦得請求賠償相
    當之金額，民法第195條第1項前段亦明文規定。又民法第19
    5 條所謂相當之金額，應斟酌加害人與被害人雙方之身分、
    資力與加害程度，及其他各種情形核定之；慰撫金是否相當
    ，應以加害行為之加害程度及被害人所受痛苦，斟酌加害人
    及被害人之身分、經濟地位等各種情形定之，最高法院47年
    台上字第1221號、51年台上字第223 號判例意旨可參。準此
    ，被告鄭瑱雄既須就原告因系爭事故所受系爭傷害負賠償責
    任，業如前述，茲就原告得請求之金額分述如下：
  1.醫療費用（含就診費用與醫療器材費用）：
    查原告於系爭事故發生後已支出醫療費用與醫療器材費用共
    3180元乙情為兩造所不爭執，並有相關醫療費用收據與醫療
    器材費用發票、臺北長庚醫院脊椎科與精神科開立之診斷證
    明書可稽（見本院99年度北交簡附民字第77號卷第13頁至第
    22頁、第25頁至第26頁），堪認原告請求被告鄭瑱雄賠償其
    因系爭事故受有系爭傷害所支出之醫療費用（含就診費用與
    醫療器材費用）共3180元，為有理由。
  2.看護費用：
    原告雖主張其因系爭傷害須經人長期照護，看護期間自99年
    6月21日起至99年8月15日止，共計56日，以每日12小時看護
    費用1000元計算，共支出看護費用5 萬6000元云云，並舉訴
    外人王梵心出具之請款單為證（見本院99年度北交簡附民字
    第77號卷第23頁）；然被告爭執上情，經本院就原告99年 6
    月20日因系爭事故所受傷勢有無受他人看護必要、須全日或
    半日看護、看護期間乙節函詢臺北長庚醫院後，長庚醫療財
    團法人林口長庚紀念醫院於100年5 月11日以（100）長庚院
    法字第354 號函覆之內容，僅表示「病患右上臂接受固定治
    療對其日常生活應有影響，惟影響程度及是否有受他人看護
    之必要，應以其實際恢復情形為準」（見本院卷第41頁、第
    64頁），並未就原告是否有須他人看護必要、須全日或半日
    看護、看護期間等情詳為說明，綜參該函所附之就診病歷與
    原告所提出之診斷證明書（見本院卷第56頁、第65頁至第79
    頁、第102 頁、本院99年度北交簡附民字第77號卷第25頁至
    第26頁），復俱未記載原告有因系爭傷害須受他人半日看護
    達56日之必要，是本院實無從單憑原告所提之請款單逕認原
    告此部分之主張有理由，原告請求被告鄭瑱雄賠償其因系爭
    事故受有系爭傷害所支出之看護費用共5 萬6000元，為無理
    由。
  3.交通費用：
    原告主張其因系爭傷害自99年6月20日起至99年12月8日止，
    需至醫院就診，因而支出交通費用495元【計算式：99年6月
    20日自臺北長庚醫院急診後返家乘坐計程車之費用150 元＋
    （99年6月21日、同年月22日、同年7月31日、同年9月1日至
    永康診所就診4次×來回搭乘公車費用30元＝120元）＋（99
    年6月29日至永康診所就診時乘坐計程車之費用120元＋返家
    時搭乘公車費用15元＝135元）＋（99年8月11日、同年9月1
    日、同年12月8日至臺北長庚醫院就診3次×來回搭乘公車費
    用30元＝90元）＝495 元】之部分，經核均與原告所提出之
    就診相關單據日期相符，本院審酌原告因系爭事故所受系爭
    傷害包含右側橈骨閉鎖性骨折、雙側膝蓋挫傷，於99年6 月
    20日經臺北長庚醫院急診處診治後，或因雙腳膝蓋挫傷而有
    腳部不適之情，是原告在99年6 月20日自臺北長庚醫院搭乘
    計程車返家，因而支出計程車費用150 元（見本院99年度北
    交簡附民字第77號卷第24頁），堪稱合理；至原告自系爭事
    故發生之翌日即99年6月21日起，既可分別於99年6月21日、
    同年月22日搭乘公車至永康診所就診，並在99年6 月29日自
    永康診所搭乘公車返家，則原告即無於99年6月29日花費120
    元搭乘計程車至永康診所就診之必要，而應以單趟公車費用
    15元予以計算。準此，原告得因系爭事故受有系爭傷害請求
    被告鄭瑱雄賠償所支出之交通費用為390元【計算式：99年6
    月20日自臺北長庚醫院急診後返家乘坐計程車之費用150 元
    ＋（99年6月21日、同年月22日、同年月29日、同年7月31日
    、同年9月1日至永康診所就診5 次×來回搭乘公車費用30元
    ＝150元）＋（99年8 月11日、同年9月1日、同年12月8日至
    臺北長庚醫院就診3 次×來回搭乘公車費用30元＝90元）＝
    390元】。
  4.工作損失：
    原告固主張其因系爭傷害自99年6月20日起至100年8 月13日
    止，共計13個月又24日無法工作，以系爭事故發生前每月薪
    資2 萬5000元計算，共受有34萬5000元工作損失云云，並舉
    訴外人姚孝彥出具之單據、與訴外人柯瑞宗簽訂之房屋租賃
    契約書、柯瑞宗出具之單據、永康診所100年7月14日開立之
    診斷證明書為證（見本院卷第84頁至第90頁）；惟被告就原
    告是否因系爭事故喪失勞動能力、因而無法工作之期間、是
    否於系爭事故發生前每月有2 萬5000元之工作收入乙情均有
    所爭執，經查：
  (1)經本院就原告99年6 月20日因系爭事故所受傷勢是否因而減
    損勞動能力、減損程度、須時多久方可回復等節函詢臺北長
    庚醫院，長庚醫療財團法人林口長庚紀念醫院於100年5月11
    日以（100）長庚院法字第354號函覆表示「另就醫學而言，
    病患勞動能力是否因上述傷害而有減損及其比例為何，應由
    職業醫學科專科醫師依其現況實施鑑定」，且在100年6月23
    日以（100）長庚院法字第677號函表示「…本院辦理勞動能
    力減損鑑定，並不包含評估是否因傷減損工作能力、預後、
    傷勢成因、照護期間、工作類型選擇及休養期間等事項…」
    後，經原告於100年7月15日表示無鑑定之必要（見本院卷第
    41頁、第64頁、第95頁至第96頁、第100頁至第101頁），是
    本院自無從在無專科醫師之評估判斷下，遽認原告有因系爭
    事故所受系爭傷害而減損其勞動能力，致長達13個月又24日
    無法工作之情。
  (2)又原告雖舉永康診所100年7月14日診斷證明書，欲證明其自
    99年6月20日系爭事故發生之日起至100年8 月13日止，均因
    系爭傷害而無法工作；然觀諸該診斷證明書所載「診斷：右
    側橈骨骨折後遺疼痛合併右側網球肘」、「醫囑：病患因上
    述原因，於100年7月14日至本院接受門診治療，建議不宜過
    度使用右手右肘，不宜反覆旋轉扭握東西，不宜搬重物，建
    議繼續接受復健治療，宜休養，暫定1 個月」之內容（見本
    院卷第102頁），可知永康診所在100年7 月14日診斷原告之
    症狀除「右側橈骨骨折後遺疼痛」外，尚合併包含「右側網
    球肘」，而永康診所為前開診斷之日距99年6 月20日發生系
    爭事故之日已間隔1 年有餘，則原告該「右側網球肘」之病
    症是否與系爭事故之發生有因果關係，即有可疑，故當不得
    以永康診所於100年7月14日綜合原告所有「右側橈骨骨折後
    遺疼痛」、「右側網球肘」症狀，建議原告宜暫時休養1 個
    月之醫囑，逕認原告係因系爭事故之發生，致其自99年6 月
    20日起至100年8月13日止均有不能工作之情事。
  (3)再者，依原告所陳其與柯瑞宗間之房屋租賃契約、柯瑞宗所
    出具之單據內容（見本院卷第85頁至第90頁），因該份租賃
    契約並未載明原告所承租之房屋範圍與簽約日期，則原告是
    否確有向他人承租房屋使用，尚非無疑；且原告就其業依該
    租約之約定，自99年1月起至同年6月止，按月給付租金8000
    元予柯瑞宗，並在簽訂租賃契約已繳交押租金1 萬6000元一
    事均未提出相關證據以佐其說，本院自難僅憑上揭存有疑義
    之租賃契約與私人所書立之單據內容，遽認原告因系爭傷害
    致無法工作以繳付房租之事實為真。
  (4)此外，參以姚孝彥出具之單據，僅簡略記載「敝人曾請原告
    到宅中打掃」等內容（見本院卷第84頁），就其曾聘請原告
    到家中打掃之次數與日期、給付之報酬為何均付之闕如，是
    本院實無從以原告所提出之該份單據認原告確於系爭事故發
    生前，每月有2萬5000元之工作收入。
  (5)基上，本院既未得在無專科醫師之判斷結果下認定原告有因
    系爭傷害自99年6 月20日起至100年8月13日止，共計13個月
    又24日無法工作之情，參以原告所提出之診斷證明書又均未
    載明原告有因系爭傷害而無法工作，且期間長達13個月又24
    日等內容，且原告就其於系爭事故發生前，每月有2 萬5000
    元之工作收入乙節未另舉實證以佐其說，經本院依職權調取
    原告97年度、98年度財產所得資料亦無所獲（見本院卷第35
    頁至第36頁），故原告請求被告鄭瑱雄賠償其因系爭事故受
    有系爭傷害所減少之工作損失共34萬5000元，為無理由。
  5.精神慰撫金：
    被告鄭瑱雄確有過失傷害原告等情，業如上述，是原告當得
    依民法第195 條之規定請求被告鄭瑱雄賠償精神慰撫金。本
    院審酌被告鄭瑱雄係因未注意車前狀況，以隨時採取必要安
    全措施，且未禮讓行人先行通過行人穿越道，方致系爭事故
    之發生，當使原告因而受有相當程度之傷害；而被告鄭瑱雄
    事後雖一再於本訴爭執原告因系爭事故受有右側橈骨閉鎖性
    骨折之傷害，惟被告鄭瑱雄於系爭事故發生時，有先為原告
    支付99年6 月20日之急診醫療費用4733元，並給付原告紅包
    5500元（見本院100 年度交簡上字第26號刑卷第29頁至第30
    頁、本院卷第58頁反面），堪認有先盡其慰問原告之意；原
    告於98年度、99年度之所得與財產總額均為0 ，被告鄭瑱雄
    於98年度、99年度之所得為33萬2486元、41萬0890元，名下
    僅有1部2003年份之汽車，經折舊後價值為0（見本院卷第36
    頁、第39頁至第40頁、第132頁至第134頁）等一切情狀，認
    原告請求被告鄭瑱雄賠償之精神慰撫金以12萬元為適當，逾
    此部分之請求為無理由。
  6.綜上，原告因系爭事故所受系爭傷害得請求被告鄭瑱雄賠償
    之金額為12萬3570元【計算式：3180元＋390 元＋12萬元＝
    12萬3570元】。
  (四)末按受僱人因執行職務，不法侵害他人之權利者，由僱用人
    與行為人連帶負損害賠償責任，民法第188條第1項前段定有
    明文。查兩造就被告鄭瑱雄係被告東南客運公司僱用之司機
    ，為從事駕駛業務之人，渠等間具有僱傭關係存在乙情既不
    爭執，且被告鄭瑱雄就系爭事故之發生存有過失，而須為此
    負損害賠償責任等情，已如前述，是原告依民法第188條第1
    項前段之規定，請求被告東南客運公司與鄭瑱雄負連帶賠償
    之責，即有理由，被告應連帶賠償原告12萬3570元。
六、綜上所述，因被告鄭瑱雄就系爭事故之發生存有過失，而須
    就原告因此所支出之費用與所受之損害負賠償責任，且被告
    東南客運公司為被告鄭瑱雄之僱用人，須為此負連帶賠償之
    責。從而，原告依民法第184條第1項、第188條第1項前段、
    第191條之2、第193條第1項及第195條第1項之規定，請求被
    告連帶賠償12萬3570元，及自100 年8月4日民事追加訴之聲
    明暨辯論意旨狀送達之翌日即100年8月11日起至清償日止，
    按週年利率百分之5 計算之利息，洵屬有據，應予准許。逾
    此範圍之請求，洵屬無據，應予駁回。
七、兩造分別陳明願供擔保請准宣告假執行及免為假執行，就原
    告勝訴部分，因所命給付之金額未逾50萬元，爰依職權宣告
    假執行，並酌定相當之擔保金額准予被告提供免為假執行；
    至原告敗訴部分，其假執行之聲請即失所附麗，應併予駁回
    。
八、本件事證已臻明確，兩造其餘攻擊防禦方法與判決之結果不
    生影響，爰不另贅論，併此敘明。
九、據上論結，本件原告之訴為一部有理由，一部無理由，依民
    事訴訟法第85條第2項、第389條第1項第5款、第392條第2項
    ，判決如主文。
中    華    民    國   100   年     8     月    24    日
                  民事第二庭  審判長法  官  張松鈞
                                    法  官  黃呈熹
                                    法  官  羅郁婷
以上正本係照原本作成。
如對本判決上訴，須於判決送達後20日內向本院提出上訴狀。如
委任律師提起上訴者，應一併繳納上訴審裁判費。
中    華    民    國   100    年    8     月    24    日
                                    書記官  楊婷雅